【裁判字號】    98,家聲,652
【裁判日期】    990206
【裁判案由】    處分受監護人之不動產
【裁判全文】
臺灣板橋地方法院民事裁定             98年度家聲字第652號
聲  請  人  乙○○即禁治產人.
上列聲請人聲請處分受監護人甲○○之不動產事件，本院裁定如
下：
    主  文
聲請駁回。
程序費用由聲請人負擔。
    理    由
一、本件聲請意旨經審理後略以：聲請人為禁治產人甲○○之弟
    ，甲○○因故前經鈞院以98年度禁字第106 號民事裁定宣告
    禁治產，並經鈞院於民國98年11月19日以98年度監字第241
    號民事裁定選定聲請人為禁治產人監護人在案，惟為禁治產
    人之利益及生活費用所必須，由禁治產人甲○○之親屬會議
    成員於民國98年12月20日召開親屬會議，同意由聲請人處分
    禁治產人甲○○所有之不動產，以支付甲○○日後生活及醫
    療費用，維護禁治產人甲○○之權利，爰依法聲請鈞院准許
    聲請人處分該不動產等語。
二、按民法總則中華民國97年5 月2 日修正之條文施行前，已為
    禁治產宣告者，視為已為監護宣告；繫屬於法院之禁治產事
    件，其聲請禁治產宣告者，視為聲請監護宣告；聲請撤銷禁
    治產宣告者，視為聲請撤銷監護宣告；並均於修正施行後，
    適用修正後之規定，民法總則施行法第4 條定有明文。又中
    華民國97年5 月2 日修正之民法親屬編第四章條文施行前所
    設置之監護人，於修正施行後，適用修正後之規定，民法親
    屬編施行法第14條之2 規定亦有規定。上開按民法總則中華
    民國97年5 月2 日修正之條文，於98年11月23日施行。故本
    件聲請處分受監護人之不動產事件，自應適用新法之規定，
    合先敘明。
三、次按監護開始時，監護人對於受監護人之財產，應依規定會
    同遺囑指定、當地直轄市、縣（市）政府指派或法院指定之
    人，於二個月內開具財產清冊，並陳報法院。又於前條之財
    產清冊開具完成並陳報法院前，監護人對於受監護人之財產
    ，僅得為管理上必要之行為，民法第1099條、第1099條之1
    之規定甚明。因此，受監護宣告人（即受禁治產宣告人）之
    監護人，應與會同開具財產清冊之人，共同將受監護宣告人
    （受禁治產宣告人）之財產，開具財產清冊陳報法院，若未
    陳報，監護人僅能為管理上之必要行為，而不得處分。
四、經查：聲請人主張受監護宣告人甲○○經法院宣告禁治產，
    並由聲請人擔任監護人，並有處分受監護宣告人不動產需要
    之情，此據其提出親屬會議紀錄、申請書、建物暨土地登記
    謄本、財政部臺灣省北區國稅財產歸屬資料清單、本院98年
    度禁字第106 號民事裁定影本、98年度監字第241 號民事裁
    定影本暨確定證明書影本等件為憑，堪信為真實。惟依前揭
    規定，禁治產人甲○○視為已受監護宣告，自應依前揭新修
    正規定，由監護人與會同開具財產清冊之人共同將受監護宣
    告人之財產，開具財產清冊陳報法院後，始得聲請處分監護
    人之財產。因本件尚未聲請法院選任「會同開具財產清冊之
    人」，聲請人亦與該「會同該選出開具財產清冊之人」開具
    受監護宣告之人之財產清冊，並依法向法院陳報財產清冊，
    故聲請人逕向本院聲請處分受監護宣告人之不動產，於法未
    合，應予駁回。
五、依非訟事件法第21條第1 項前段、民事訴訟法第78條、第95
    條，裁定如主文。
中    華    民    國    99    年    2     月    6     日
                  家事法庭  法  官  劉大衛
以上正本係照原本作成。
如對本裁定抗告須於裁定送達後10日內向本院提出抗告狀。
中    華    民    國    99    年    2     月    6     日
                            書記官  高玉彬

司法院資訊處製作；財團法人民間司法改革基金會備份。
